【裁判字號】    96,訴,760
【裁判日期】    971008
【裁判案由】    營業稅罰鍰
【裁判全文】
臺中高等行政法院判決
                                       96年度訴字第760號
                              .
原      告  陳鴻振即尚宜塑膠商行
被      告  財政部台灣省中區國稅局
代  表  人  甲○○
訴訟代理人  丁○○
            戊○○
上列當事人間因營業稅罰鍰事件，原告不服財政部中華民國96年
11月9日台財訴字第09600429610號訴願決定，提起行政訴訟。本
院判決如下︰
    主  文
原告之訴駁回。
訴訟費用由原告負擔。
    事  實
一、程序事項：
  (一)本件被告之代表人於原告起訴後，由鄭宗典變更為甲○○，
    並經變更後之代表人甲○○聲明承受訴訟，核無不合，應予
    准許。
  (二)原告經合法通知，未於言詞辯論期日到場，核無民事訴訟法
    第386條各款所列情形，依被告之聲請，由其一造辯論而為
    判決，合先敘明。
二、事實概要：緣原告民國92年3月至6月進貨取具非實際交易對
    象雄賓企業社開立之統一發票銷售額合計新台幣（下同）5,
    746,270元，營業稅額287,314元，作為進項憑證申報扣抵銷
    項稅額，虛報進項稅額287,314元，經財政部台灣省南區國
    稅局通報被告所屬員林稽徵所審理結果，核定補徵營業稅額
    287,314元，並按所漏稅額287,314元處2倍之罰鍰574,600元
    （計至百元止）。原告就罰鍰處分不服，申經復查未獲變更
    提起訴願遞遭駁回，遂提起本件行政訴訟。
三、兩造聲明：
  (一)原告聲明求為判決：復查決定及訴願決定均撤銷。
  (二)被告聲明求為判決：駁回原告之訴。
四、原告訴稱略以：
  (一)按違章漏稅案件之處分應以事實為依據，而事實應依據證據
    認定之，此為審理行政處分案件應遵循之原則。行政機關對
    於人民有所處罰，必須確實證明其違法之事實，倘不能證明
    其違法事實之存在，其處罰即不能認為合法，而認定事實須
    憑證據，不得出於臆測（最高行政法院32年判字第16號、61
    年判字第70號判例參照）。又依稅捐稽徵法第1條之1及第48
    條規定，財政部依稅捐稽徵法所發布之解釋函令，對於據以
    申請之案件發生效力，但有利於納稅義務人者，對於尚未核
    課確定之案件適用之。納稅義務人違反本法或稅法之規定，
    適用裁處時之法律。但裁處前之法律有利於納稅義務人者，
    適用最有利於納稅義務人之法律。另「第48條之3公布生效
    時對尚未裁罰確定之案件均有其適用。」復經財政部85年8
    月2日台財稅第851912487號函釋有案。
  (二)原告於92年間與雄賓企業社交易往來，有該商號出具之出貨
    單及發票可稽，原告並開立支票及部份付現予該商號。又因
    該商號職員乙○○先生要求，為求週轉方便，支票不須抬頭
    及禁止背書轉讓，此為廢棄物回收業者與再生工廠間習以為
    常之交易習慣，亦非商業會計法所不許之行為。復查及訴願
    決定以該支票兌領人均非雄賓企業社為由，否決交易之事實
    ，當有違誤。又雄賓企業社是否為虛設商號，或為部份販售
    虛偽開立不實統一發票之商家，或為經營不善未依規定繳交
    加值型營業稅之廠商，不論原處分論定為何，皆不能抹滅原
    處分論定原告向其進貨之事實，原處分僅依台灣高雄地方法
    院檢察署檢察官起訴書所載，即認定雄賓企業社為虛設行號
    ，並逕向原告補稅處罰，有違一般處理違章漏稅案件應依據
    事實之原則。另依財政部95年5月23日台財稅字第095045355
    00號函「只要稅捐稽徵機關無法證明取得虛設行號發票的企
    業沒有進貨事實，即不得開罰」之意旨，被告既經查明有進
    貨事實，即應免予補稅處罰。
  (三)關於訴願決定認定雄賓企業社之進項對象緯志企業有限公司
    （下稱緯志公司）係經營塑膠皮、布、板、管材製造，惟係
    屬經註記為虛設行號之事業乙節，按緯志公司經營塑膠管材
    ，領有公司執照、工廠登記證及營利事業登記證，原告亦曾
    向其進貨，於92年1月23日、24日、27日曾匯貨款給緯志公
    司於彰化市第十信用合作社埔鹽分社第00000000000000帳號
    ，支付貨款金額合計達790,000元，由此證明緯志公司非虛
    社行號。又緯志公司為雄賓企業社之進項對象，可證雄賓企
    業社亦非虛設行號，從而原告向雄賓企業社進貨取得渠所開
    立發票做為進項憑證扣抵銷項稅額，並無違章漏稅情事，亦
    應免予補稅處罰。
  (四)財政部96年3月28日修正發布「稅務違章案件裁罰金額或倍
    數表」內載有進貨事實者．．．處1倍之罰鍰，稅捐稽徵法
    第1條之1明確規定對於尚未核課確定之案件適用之。是對於
    雄賓企業社是否為虛設縱有討論之餘地，然原告於裁罰處分
    前已補繳稅款及以書面承認違章事實及承諾繳清罰鍰，訴願
    決定不能無視於裁罰倍數表已修正1倍之事實不予依循，未
    依首揭稅捐稽徵法從新從輕之規定，維持復查決定處2倍罰
    鍰之處分，顯屬違法。
五、被告答辯略以：
  (一)參照最高行政法院87年7月份庭長評事聯席會議決議及財政
    部83年7月9日台財稅第000000000號函釋意旨，虛設行號係
    專以出售統一發票牟取不法利益為業，並無銷貨事實。依其
    型態有自始即無營業事實所設立之不實商號及事後因經營不
    善而改以出售統一發票牟取不法利益為業者，稽徵實務上查
    核虛設行號，係由稽徵機關或調查局所屬機關就涉案商號調
    閱相關營業進貨及銷貨申報資料進行比對，如發現確有顯著
    異常交易，即進一步向關係人查證，經蒐集有關事證可資判
    定為虛設行號，即檢具相關證據依上開財政部函釋移送地方
    法院檢察署偵辦，並通報取得該虛設行號所開立發票之商號
    所在地稽徵機關，查核有無虛報進項稅額情事，且由虛設行
    號所在地稽徵機關於涉案商號稅籍檔註記為虛設行號，經註
    記為虛設行號之商號即不能再請領統一發票，是倘其為確有
    營業事實之商號，將對稽徵機關認定其為虛設行號致不能請
    領統一發票之處分，提起行政爭訟。又如係事後因經營不善
    而改以出售統一發票牟取不法利益為業者，因其涉案期間未
    必為整年度，而稽徵機關之進項來源明細表，其資料則是以
    整年度為期間，兩者期間未必一致；且稽徵機關查核虛設行
    號將因各單位調查時程不同，致於涉案營業人之營業稅籍資
    料註記時間，原即有落差。換言之，涉案營業人之進項來源
    明細表上，縱有部分進貨對象營業人之營業狀況，尚未註記
    為虛設行號，亦未足以佐證其非專以出售統一發票牟取不法
    利益為業之虛設行號。是虛設行號之認定，依現行制度係由
    涉案營業人所轄稽徵機關依其權責所為，在未經註銷該項認
    定前，其他稽徵機關基於行政一體原則，均會尊重其認定，
    並據此認定對取得該涉嫌虛設行號所開立統一發票申報扣抵
    進項稅額之營業人，進行查核及審理，依財政部訂頒之稅務
    違章案件裁罰金額或倍數參考表規定，予以裁罰，並無差別
    待遇。
  (二)雄賓企業社92年1至7月間無實際買賣行為，卻基於幫助他人
    逃漏稅捐之犯意，虛開統一發票供他人作為進項憑證以申報
    扣抵銷項稅額，經台灣高雄地方法院檢察署查獲，有台灣高
    雄地方法院檢察署起訴書及全國稅籍異常查詢檔等資料可稽
    。且依原告提示之無抬頭支票影本等付款資料，其實際兌領
    人為顧在、劉鴻模、施明演、林木桐、陳錫松、侯水仁、王
    有田、呂姵瑩、顧陳雙、陳順遊、李政道、呂旻爰等人，無
    法證明該款項確係給付雄賓企業社，又依原告95年6月2日談
    話筆錄及承諾書所載，上開支票兌領人並非為實際銷貨人且
    無法明確指出實際交易對象，故被告認定雄賓企業社非原告
    之實際交易對象，並非僅憑台灣高雄地方法院檢察署檢察官
    起訴書，尚有調查雄賓企業社之進貨情形及相關系爭交易付
    款流程等事證。另參照高雄高等行政法院95年度訴字第560
    號及本院96年度簡字第00453號判決內容，亦足認於上開期
    間雄賓企業社為虛設行號。又稽徵機關通常由二點來認定是
    否為虛設行號，其一是由企業之進銷項，以雄賓企業社為例
    ，其進項來源對象為虛設行號比例高達90%以上，則該企業
    社應為虛設行號，因其交易對象既然是虛設行號，表示其無
    貨可供出售。其二是查核其營業稅及營所稅繳納情形，參被
    告所提營業稅稅籍檔，雄賓企業社係於92年1月6日設立，又
    對照徵銷明細檔查詢及92年度營利事業所得稅結算申報核定
    通知書，其92年度營所稅未申報亦迄未繳納，另92年度之營
    業稅申報繳納情形，1、2月進銷均為100餘萬元，3、4月進
    銷均為900餘萬元，5、6月進銷均為2,000餘萬元，該企業社
    並未繳納任何營業稅，其各期進銷金額均相當，剛好將其稅
    額抵掉，由此亦可認定該企業社是屬虛設行號。又該企業社
    初期營業額僅100餘萬元，於暴增為2,000餘萬元後隨即結束
    營業，亦屬虛設行號之典型特徵。
  (三)原告進貨品名為塑膠廢料，而雄賓企業社之主要進項交易對
    象日昌國際有限公司（下稱日昌公司）、竹堤國際行銷事業
    有限公司（下稱竹堤公司）、捷得企業有限公司（捷得公司
    ）及緯志公司，其營業狀況說明如下：
  1.日昌公司：雄賓企業社92年度取得日昌公司進項憑證金額20
    ,598,400元，占全年合計數64.93﹪，係經營電腦及其週邊
    設備批發，與原告之進貨內容無關。日昌公司稅籍資料原僅
    註記為廢止（撤銷）登記，嗣該公司亦因於91年10月至92年
    6月間（原告係於92年3至6月進貨取具虛設行號雄賓企業社
    開立之統一發票）涉嫌為虛設行號，經被告所屬雲林縣分局
    於97年2月12日檢具相關事證移送偵辦，並依規定釐正稅籍
    資料，註記該公司為虛設行號。
  2.竹堤公司與捷得公司：同屬涉嫌無實際買賣行為之營業人，
    其營業項目為廣告設計及大五金批發，亦與原告之進貨內容
    無關。
  3.緯志公司：緯志公司（91年11月以前之負責人李忠皇為雄賓
    企業社負責人丙○○之父）雖係經營塑膠皮、布、板、管材
    製造，惟係屬經註記為虛設行號之事業，有無與雄賓企業社
    為實際交易事實，已非無疑。且依營業稅年度資料查詢資料
    ，緯志公司之進貨交易對象，均經註記為虛設行號，顯無實
    際銷貨之能力，況緯志公司92年度營利事業所得稅結算申報
    案，即因該公司屬虛設行號，業經依據財政部78年6月24日
    台財稅第000000000號及86年7月2日台財稅第861904334號函
    釋，以該公司非法出售或虛開統一發票給予他人作為進貨憑
    證者，其虛開統一發票之收益，按其所開立之統一發票金額
    8% 標準核定，自無足證明與原告所經營塑膠管回收之進貨
    內容（塑膠管廢料）有關，更不足以推論雄賓企業社非虛設
    行號（雄賓企業社92年度營利事業所得稅結算申報案，因未
    能提示相關之帳簿供核，經按同業利潤標準核定）。又緯志
    公司於90年度開立統一發票銷售金額合計5,914,452元，進
    項發票金額1,791,784元；91年1月至8月銷售額合計僅1,836
    ,780元，進項發票金額460,499元，核其進、銷項金額比例
    尚屬正常；惟自91年9月起至92年4月暴增開立統一發票銷售
    額合計346,880,901元，已屬異常，且其同時間取得進項發
    票金額合計335,913,366元，與銷項相當，加計固定資產進
    項，已無應納營業稅額，符合虛設行號之異常交易型態，案
    經被告所屬台中市分局檢具相關事證移送台中地方法院檢察
    署偵辦。據此，緯志公司既於91年9月至92年4月間為虛設行
    號，自無實際銷貨予雄賓企業社之事實。
  (四)從而被告以原告於92年3至6月間取得虛設行號雄賓企業社所
    開立不實統一發票銷售額5,746,270元，作為進項憑證申報
    扣抵銷項稅額，且原告未能提示支付貨款及進項稅額予實際
    交易人之相關證明文件，違章事證明確，被告乃依修正「稅
    務違章案件裁罰金額或倍數參考表」，按所漏稅額處2倍罰
    鍰574,6 00元。至原告訴稱應改按所漏稅額1倍處罰乙節，
    按上開裁罰倍數標準係行政規則，並非法律變更，不適用稅
    捐稽徵法第48條之3從新從輕之規定。本件原告有進貨但取
    得虛設行號憑證，其有承認違章及承諾繳清罰鍰，依稅務違
    章案件裁罰金額及倍數參考表規定處漏稅額2倍罰鍰，因其
    漏稅額額度已逾參考表規定之裁處1.5或1倍漏稅額，故原告
    主張裁罰1倍無理由。
六、本件兩造之爭點為：(一)原告於92年3月至6月進貨，所取得之
    雄賓企業社開立之統一發票銷售額合計5,746,270元，營業
    稅額287,314元，是否有實際交易？(二)雄賓企業社於上開期
    間是否為虛設行號？(三)原告如有本件之違章行為，被告裁罰
    倍數，應為原告所漏稅額之1倍或2倍？
七、按「營業人當期銷項稅額，扣減進項稅額後之餘額，為當期
    應納或溢付營業稅額。」、「進項稅額，指營業人購買貨物
    或勞務時，依規定支付之營業稅額。」、「營業人左列進項
    稅額，不得扣抵銷項稅額：一購進之貨物或勞務未依規定取
    得並保存第33條所列之憑證者。」、「營業人以進項稅額扣
    抵銷項稅額者，應具有載明其名稱、地址及統一編號之左列
    憑證：一購買貨物或勞務時，所取得載有營業稅額之統一發
    票。」、「納稅義務人，有左列情形之一者，除追繳稅款外
    ，按所漏稅額處1倍至10倍罰鍰，並得停止其營業：．．．
    五虛報進項稅額者。」分別為加值型及非加值型營業稅法（
    下稱營業稅法）第15條第1項、第3項、第19條第1項第1款、
    第33條第1款及第51條第5款所明定。又「說明二為符合司法
    院大法官會議釋字第337號解釋意旨，對於營業人取得非實
    際交易對象所開立之統一發票作為進項憑證申報扣抵銷項稅
    額之案件，應視情節，分別依左列原則處理：(一)取得虛設行
    號發票申報扣抵之案件：．．．2.有進貨事實者：(1)進貨部
    分，因未取得實際銷貨人出具之憑證，應依稅捐稽徵法第44
    條規定處以行為罰。(2)因虛設行號係專以出售統一發票牟取
    不法利益為業，並無銷貨事實，故取得虛設行號發票之營業
    人，自亦無向該虛設行號進貨並支付進項稅額之事實，除該
    營業人能證明確有支付進項稅額予實際銷貨之營業人，並經
    稽徵機關查明該稅額已依法報繳者，應依營業稅法第19條第
    1項第1款規定，就其取得不得扣抵憑證扣抵銷項稅額部分，
    追補稅款，不再處漏稅罰外，其虛報進項稅額，已構成逃漏
    稅，應依營業稅法第51條第5款規定補稅並處罰。．．．」
    、「一稽徵機關查核營業人取得涉嫌虛設行號涉案期間開立
    之統一發票申報扣抵銷項稅額案件，仍應就交易雙方之進、
    銷貨情形覈實查核，不得逕按本部83年7月9日台財稅第8316
    01371號函辦理，如無法查明營業人確無向其進貨，且該涉
    嫌虛設行號已依規定按期申報進、銷項資料，並按其應納稅
    額繳納者，應免予補稅處罰。二本令發布日前之未確定案件
    ，稽徵機關應儘速再予查核，依上開規定辦理。」財政部83
    年7月9日台財稅第000000000號及95年5月23日台財稅字第09
    504535500號函已有明釋。
八、經查，原告主張其於92年間確與雄賓企業社交易往來，並開
    立支票及部份付現金予該商號等情，雖提出進貨單及過磅單
    ，惟原告於被告員林稽徵所94年12月9日及95年6月2日談話
    筆錄中，稱其係經乙○○向雄賓企業社交易，不了解實際銷
    貨人，所開立之支票受領人並非實際銷貨人，又其不慎取得
    取得雄賓企業社不實發票等語，並立下承諾書，表明願再繳
    清罰鍰（原處分卷111至114,151頁）等語。另原告於復查程
    序中所提出與雄賓企業社易之無抬頭支票影本等付款資料，
    其實際兌領人為顧在、劉鴻模、施明演、林木桐、陳錫松、
    侯水仁、王有田、呂姵瑩、顧陳雙、顧順遊、李政道、呂旻
    爰等人（同卷22至86頁)，並非雄賓企業社負責人或乙○○
    ，又原告於92年3月至6月進貨，所取得之雄賓企業社開立之
    統一發票銷售額高達5,746,270元，均無法提出其交付貨款
    予雄賓企業社之相關資金流程，綜上各情，已難證明原告有
    向雄賓企業社支付貨款，而有向該商號有進貨之事實。
九、再按原告取得之雄賓企業社開立之92年3月至6月期統一發票
    ，如該企業社並非專以出售統一發票牟取不法利益為業，並
    無銷貨事實之虛設行號，則理應於該期間正常營運，所進貨
    之對象，亦屬非涉有虛設行號，且其經營之業務項目，應與
    該企業社之營業相關。次查，雄賓企業社於92年間之主要進
    項交易對象日昌公司、竹堤公司、捷得公司及緯志公司，均
    經註記為虛設行號（本院卷114頁），雄賓企業社92年度取
    得日昌公司進項憑證金額20,598,400元，占全年合計數64.
    93﹪，係經營電腦及其週邊設備批發，另竹堤公司及捷得公
    司，其營業項目分別為廣告設計及大五金批發，均與原告之
    進貨內容無關，亦非該企業社營業項目塑膠材及紗品批發，
    又緯志公司雖係經營塑膠皮、布、板、管材製造，惟該公司
    於90年度開立統一發票銷售金額合計5,914,452元，進項發
    票金額1,791,784元，91年1月至8月銷售額合計僅1,836,780
    元，進項發票金額460,499元，其進、銷項金額比例尚屬正
    常。惟自91年9月起至92年4月開立統一發票銷售額合計346,
    880,901元，大幅增加為數十倍，且其同時間取得進項發票
    金額合計335,913,366元，與銷項相當，加計固定資產進項
    ，而無須納營業稅額（同卷81-83頁），其營業活動自屬異
    常，再者，該公司92年進貨對象前5名岡盟實業有限公司等
    ，亦經註記為虛設行號（同卷115頁）。另查，雄賓企業社
    係於92年1月6日設立，依該企業社徵銷明細檔查詢、92年度
    營利事業所得稅結算申報核定通知書及營業稅查詢表（同卷
    144-146頁），其92年度營所稅未申報亦迄未繳納，92年度1
    、2月進銷均為100餘萬元，3、4月進銷均為900餘萬元，5、
    6月進銷均為2,000餘萬元，該企業社並未繳納任何營業稅，
    而其各期進銷金額均相當，恰好將其稅額相抵，又該企業社
    初期營業額僅100餘萬元，於暴增為2,000餘萬元後，隨即結
    束營業，亦非正常營運，綜上各情，被告認該企業社係屬虛
    設行號，尚屬有據。
十、從而，被告以原告於92年3至6月間取得虛設行號雄賓企業社
    所開立不實統一發票銷售額5,746,270元，作為進項憑證申
    報扣抵銷項稅額，因原告有進貨之事實，但取得虛設行號憑
    證，又其有承認違章及承諾繳清罰鍰，漏稅額為287,314元
    ，達20萬元以上，此符合財政部96年3月28日修正發布「稅
    務違章案件裁罰金額或倍數參考表」規定應按所漏稅額處2
    倍罰鍰之情形（同卷78頁），是被告按上開漏稅額處2倍罰
    鍰574,6 00元，依上開規定及說明，並無違誤，原告主張其
    確有向雄賓企業社進貨，該企業社並非虛設行號，又縱使其
    有本件違章行為，被告應裁罰1倍，不得處罰2倍罰鍰等節，
    均無可採，訴願決定予以維持，亦無不合，原告請求撤銷復
    查決定及訴願決定，為無理由，應予駁回。
據上論結，本件原告之訴為無理由，依行政訴訟法第195條第1項
後段、第98條第1項前段、第218條，民事訴訟法第385條第1項前
段，判決如主文。
中    華    民    國    97    年   10     月    8     日
              臺中高等行政法院第四庭
                        審判長法  官  沈  應  南
                              法  官  林  秋  華
                              法  官  許  武  峰
以上正本證明與原本無異。
如不服本判決，應於判決送達後20日內向本院提出上訴書狀，其
未表明上訴理由者，應於提起上訴後20日內向本院提出上訴理由
書（須依對造人數附具繕本）；如於本判決宣示或公告後送達前
提起上訴者，應於判決送達後20日內補提上訴理由書（須附繕本
）。未表明上訴理由者，逕以裁定駁回。
中    華    民    國    97    年    10    月    8     日
                              書記官  莊  啟  明


司法院資訊處製作；財團法人民間司法改革基金會備份。
